臺灣高等法院刑事判決
                     108年度交上訴字第209號
上  訴  人  
即  被  告  宋孝富  


上列上訴人因過失致死案件，不服臺灣新北地方法院中華民國10
8年8月29日第一審判決（108年度審交訴字第125號，起訴案號：
臺灣新北地方檢察署107年度調偵字第3600號、第3810號），提
起上訴，本院判決如下：
    主    文
原判決撤銷。
宋孝富犯汽車駕駛人，行經行人穿越道不依規定讓行人優先通行
，過失致人於死罪，處有期徒刑叁月。緩刑貳年，並應於緩刑期
內依臺灣新北地方法院108年度司附民移調字第1341號調解筆錄
所載分期付款之內容完成給付。
    犯 罪 事 實
一、宋孝富於民國106年12月4日17時20分許，駕駛車號00-0000
    號自用小客車，沿新北市永和區（下略）環河東路3段往新
    店方向行駛，行經環河東路3段與民樂街39巷口，欲左轉並
    迴轉民樂街39巷往中和方向行駛，本應注意車前狀況，並隨
    時採取必要安全措施，且汽車行經行人穿越道，遇有行人穿
    越時，無論有無交通指揮人員指揮或號誌指示，均應暫停讓
    行人先行通過；而當時天候陰、夜間有照明，柏油路面乾燥
    、無缺陷、無障礙物、視距良好，並無不能注意之情事；竟
    疏未注意及此，即貿然迴轉，不慎碰撞在迴轉處行人穿越道
    上之林淑容，導致林淑容倒地並受有創傷性硬腦膜下出血併
    蜘蛛膜下腔出血與腦水腫、右側性肋骨閉鎖性骨折等傷害，
    經送醫院救治，仍於同年月7日13時27分許不治死亡。宋孝
    富於肇事後停留於現場，向據報前來現場處理之警員承認肇
    事並接受裁判。
二、案經林淑容之子女莊瑋屏、莊晶涵、莊千葦訴請暨新北市政
    府警察局（下略）永和分局報告臺灣新北地方檢察署檢察官
    偵查起訴。
　　理  由
一、證據能力之說明：
　　本判決所引用之供述、非供述證據，檢察官及被告宋孝富均
    同意有證據能力（本院卷第80-82頁），且經本院於審理期
    日提示予當事人而為合法調查（本院卷第115-118頁），本
    院審酌上開證據資料製作及取得之情況，並無違背法定程序
    或其他不得作為證據之情形，以之作為證據應屬適當，認均
    有證據能力。
二、認定犯罪事實所憑之證據及理由：
(一)上開犯罪事實，業據被告於原審、本院準備程序及審理時坦
    承不諱（審交訴卷第69；本院卷第79、119頁），核與告訴
    人即被害人林淑容之子莊瑋屏於警詢之指訴、證人即被害人
    之姑姑林淑雲於警詢、偵查中之證述情節相符（第2103號偵
    卷第13-17；第1660號相卷第31-33、37-41、123-124、153-
    154頁）；並有交通事故現場草圖、道路交通事故調查報告
    表（現場電腦繪製圖）、道路交通事故調查報告表㈠㈡、證號
    查詢汽車駕駛人、車號查詢汽車車籍、現場照片、監視錄影
    畫面光碟暨翻拍照片、永和分局108年3 月15日新北警永刑
    字第1083788775號函附職務報告（含現場路段照片）、台北
    慈濟醫院診斷證明書、病歷資料、臺灣新北地方檢察署檢驗
    報告書、相驗屍體證明書在卷可稽（第1660號相卷第47、49
    -57、77-83、85-109、117-119、127、129-142頁；第3600
    號調偵卷第45-57頁），足認被告任意性之自白與事實相符
    ，可以採信。
(二)按汽車行駛時，駕駛人應注意車前狀況，隨時採取必要之安
    全措施；又汽車行經行人穿越道，遇有行人穿越時，無論有
    無交通指揮人員指揮或號誌指示，均應暫停讓行人先行通過
    ，道路交通安全規則第94條第3項、第103條第2項分別訂有
    明文，而依卷附道路交通事故調查報告表㈠所示，本案事故
    發生時，天候陰、夜間有照明，柏油路面乾燥、無缺陷、無
    障礙物、視距良好，並無不能注意之情事，被告於行經行人
    穿越道時，竟疏未注意車前狀況，禮讓行人穿越道上之行人
    即被害人，貿然左轉，顯有過失，被告之過失駕駛行為與被
    害人之死亡結果間，顯有相當因果關係，本件事證明確，被
    告犯行，可以認定。
(三)被告於審理時固表示：車禍發生時「路面是濕滑、視線有障
    礙物」云云。惟查，依道路交通事故調查報告表㈠所載，路
    面狀態「乾燥」、障礙物「無障礙物」、視距「良好」（第
    1660號相卷第81頁），且車禍當時之現場照片亦顯示路面乾
    燥（第1660號相卷第85-103頁），該現場路段照片，清楚可
    見行人穿越道及碰撞地點之狀況，並無障礙物阻擋視線（第
    3600號調偵卷第51頁）；又被告於106年12月5日警詢時供承
    ：（問：當時路況、天候、視線如何？有無障礙物？）車流
    量大、路況正常、夜間無雨，視線還算清楚，沒有障礙物等
    語（第2103號偵卷第9頁），足見被告上開所辯，並無可採
    。
三、論罪科刑：
(一)被告行為後，刑法第276條業於108年5月29日修正公布施行
    ，並自同年月31日生效。修正前刑法第276條第2項規定：「
    從事業務之人，因業務上之過失，犯前項之罪者，處5年以
    下有期徒刑或拘役，得併科（銀元）3千元以下罰金。」修
    正後刪除上開業務過失致死規定，改論以修正後刑法第276
    條規定：「因過失致人於死者，處5年以下有期徒刑、拘役
    或（新臺幣）50萬元以下罰金。」經比較修正前後之規定，
    其最重主刑與次重主刑均相同，而修正前刑法第276條第2項
    規定，並無選科罰金刑，依刑法第35條第3項規定，以修正
    後刑法第276條規定對被告較為有利，依刑法第2條第1項但
    書規定，應適用現行法即修正後刑法第276條規定論科。
(二)按汽車駕駛人，無駕駛執照駕車、酒醉駕車、吸食毒品或迷
    幻藥駕車、行駛人行道或行經行人穿越道不依規定讓行人優
    先通行，因而致人受傷或死亡，依法應負刑事責任者，加重
    其刑至二分之一。被告駕車行經行人穿越道，不依規定讓行
    人優先通行，因而致被害人死亡，是核被告所為，係犯道路
    交通管理處罰條例第86條第1項、（修正後）刑法第276條之
    汽車駕駛人，行經行人穿越道不依規定讓行人優先通行，過
    失致人於死罪，並應依道路交通管理處罰條例第86條第1項
    規定，加重其刑。
(三)被告於事故發生後，於有偵查犯罪職權之公務員發覺其犯行
    前，主動向到場處理之警員供承為肇事者，有道路交通事故
    肇事人自首情形紀錄表在卷可憑（第2103號偵卷第83頁），
    已符合自首要件，爰依刑法第62條前段規定，減輕其刑，並
    依法先加後減之。
四、撤銷改判及量刑理由：
(一)原判決以被告係犯道路交通管理處罰條例第86條第1項、「
    修正前」刑法第276條之汽車駕駛人行經行人穿越道不依規
    定讓行人優先通行，因業務上之過失致人於死罪之事證明確
    ，予以論科，固非無見。惟原判決經比較刑法第276條修正
    前後之規定後，誤認應依對被告較不利之舊法即修正前刑法
    第276條第2項及道路交通管理處罰條例第86條第1項論科，
    已有違誤。另被告前故意犯有期徒刑之罪，已於103年3月11
    日易科罰金執行完畢，於原判決宣判時（108年8月29日），
    該有期徒刑已執行完畢逾5年，依法得宣告緩刑，原判決誤
    認被告前受有期徒刑之宣告確定，即不符合緩刑要件，亦有
    未恰。原判決既有上開違誤，即應撤銷改判。
(二)爰以行為人之責任為基礎，審酌本件車禍係因被告未小心駕
    車，使被害人枉送寶貴生命，並使被害人家屬蒙受失去親人
    之劇痛，所生損害程度鉅大；考量被告犯後坦承犯行，已與
    被害人家屬達成和解、賠償部分損害，有調解筆錄在卷可查
    （審交訴卷第57頁），分期付款部分，亦按期履行，有第一
    商業銀行存款存根聯影本數份在卷可查（本院卷第85-93頁
    ），足認犯後態度良好；兼衡被告之個人戶籍資料記載高職
    畢業之教育程度（審交訴卷第21頁），其自述：從事汽車維
    修技師工作，其薪資是全家唯一經濟來源，目前經濟困難等
    語（本院卷第115、120頁）之智識程度、家庭經濟及生活狀
    況等一切情狀暨預防需求，量處如主文所示之刑。又修正後
    之刑法第276條過失致人於死罪，其法定最重本刑固為5年以
    下有期徒刑，惟依道路交通管理處罰條例第86條第1項規定
    加重其刑時，因屬分則加重性質，其法定刑有期徒刑部分加
    重之結果，即非「最重本刑為5年以下有期徒刑以下之刑之
    罪」，縱受6個月以下有期徒刑之宣告，仍與刑法第41條第1
    項得易科罰金之規定不符，自不得諭知易科罰金之折算標準
    （仍得易服社會勞動），被告上訴請求諭知易科罰金之折算
    標準，並非有據。
五、被告前因故意犯罪受有期徒刑以上刑之宣告，於103年3月11
    日易科罰金執行完畢後，5年以內未曾因故意犯罪受有期徒
    刑以上刑之宣告，有其前案紀錄表附卷可稽。其因一時疏忽
    ，致罹刑典，犯後坦承犯行，與被害人家屬達成和解，本院
    寧信其經此刑之宣告後，能知所警惕，無再犯之虞，認上開
    宣告之刑以暫不執行為適當，爰依刑法第74條第1項第2款規
    定，併宣告緩刑2年，以啟自新，並依刑法第74條第2項第3
    款規定，命被告於緩刑期內，依臺灣新北地方法院108年度
    司附民移調字第1341號調解筆錄（108年度審交附民字第687
    號卷第17-18頁），所載分期付款之內容完成給付（此部分
    依刑法第75條之1規定，受緩刑之宣告而違反上開本院所定
    負擔情節重大，足認原宣告之緩刑難收其預期效果，而有執
    行刑罰之必要者，得撤銷其緩刑之宣告）。
據上論斷，應依刑事訴訟法第369條第1項前段、第364條、第299
條第1項前段（依刑事判決精簡原則，僅記載程序法），判決如
主文。
本案經檢察官林卓儀提起公訴，檢察官鄭堤升到庭執行職務。
中　　華　　民　　國　　109 　年　　4 　　月　　7 　　日
　　　　　　　　　刑事第十三庭  審判長法　官  王國棟
　　　　　　　　　　　　　　　　　　  法　官  許永煌
　　　　　　　　　　　　　　　　　　  法　官  曹馨方
以上正本證明與原本無異。
如不服本判決，應於收受送達後20日內向本院提出上訴書狀，其
未敘述上訴之理由者並得於提起上訴後20日內向本院補提理由書
（均須按他造當事人之人數附繕本）「切勿逕送上級法院」。
                                      書記官  游秀珠
中　　華　　民　　國　　109 　年　　4 　　月　　7 　　日
附錄：本案論罪科刑法條全文
中華民國刑法第276條
因過失致人於死者，處5年以下有期徒刑、拘役或50萬元以下罰
金。
道路交通管理處罰條例第86條
汽車駕駛人，無駕駛執照駕車、酒醉駕車、吸食毒品或迷幻藥駕
車、行駛人行道或行經行人穿越道不依規定讓行人優先通行，因
而致人受傷或死亡，依法應負刑事責任者，加重其刑至二分之一
。
汽車駕駛人，在快車道依規定駕車行駛，因行人或慢車不依規定
，擅自進入快車道，而致人受傷或死亡，依法應負刑事責任者，
減輕其刑。